臺灣臺中地方法院刑事判決　　　　　　　　　　　　　九十一年度自字第九三三號
　　自　訴　人　乙○○
　　被　　　告　甲○○
右列被告因背信案件，經自訴人提起自訴，本院判決如左：
    主  文
甲○○無罪。
    理  由
一、自訴意旨略以：被告甲○○於民國八十八年十二月間，與自訴人乙○○訂立讓與
    契約書，約定被告參加以案外人林梅為會首之互助會之一會讓與自訴人，有關該
    會之投標與繳款等事宜由自訴人負責，但互助會名簿仍由被告具名，倘若得標，
    被告應將得標後所取得之會款交付自訴人；自訴人於與被告訂約後，即將八十八
    年二月至同年十二月間之會款結算交付被告所指定之案外人黃麗玲，並按期交付
    會款，詎被告竟未經自訴人之同意，於八十九年七、八月間，以其名義向會首即
    案外人林梅標取會款，且於標得款項後，拒絕將會款交還自訴人，因認被告涉犯
    刑法第三百四十二條第一項背信罪嫌。
二、按犯罪事實應依證據認定之，無證據不得推定其犯罪事實；又不能證明被告犯罪
    者，應諭知無罪之判決，刑事訴訟法第一百五十四條、第三百零一條第一項分別
    定有明文；且認定不利於被告之事實，須依積極證據，苟積極證據不足為不利於
    被告事實之認定時，即應為有利於被告之認定，更不必有何有利之證據，亦有最
    高法院三十年上字第八一六號判例可資參照；又刑法第三百四十二條背信罪之主
    體須為他人處理事務者，即其為他人處理事務，本其對他人 (本人)之內部關係
    ，負有基於一定之注意而處理事務之法的任務，因之，其為他人處理事務，係基
    於對內關係，並非對向關係，基於誠實義務，並非基於交易上信義誠實之原則，
    故如買賣契約之單純當事人乃對向關係，非為他人處理事務，其未履行給付義務
    ，僅生是否有背交易上信義誠實之原則，並非違背其誠實義務，與背信罪之要件
    不合（最高法院七十一年度台上字第一一五九號判決參照）。本件自訴人經合法
    傳喚未到庭陳述，然依其自訴狀所載，自訴人認被告甲○○涉犯刑法第三百四十
    二條第一項背信罪嫌，無非以被告將其所參加案外人林梅所召集之互助會讓與自
    訴人後，未依兩造所訂讓與契約書之約定，擅自標取會款，且拒不將所標取之會
   款交付自訴人，並提出互助會簿及讓與契約書影本各一件等資為論據。訊據被告
    則固坦承有與自訴人簽訂讓與契約書，及簽約後自訴人有交付伊約四、五會之會
    款，其後該互助會已經得標，且迄未將會交付自訴人等事實，惟否認有背信犯行
    ，並辯稱：伊並未為自訴人處理事務，且自訴人繳交四、五次會款後，伊即有請
    自訴人不要再繳交會款，其後伊即找不到自訴人等語。經查，本件自訴人與被告
    就被告所參加案外人林梅為會首所召集之互助會中之一會，簽訂讓與契約書，依
    兩造約定係自八十八年十二月起，被告將其所參加之互助會讓與自訴人，並約定
    互助會名簿上仍由被告具名，惟有關該互助會會款之給付及投標應由自訴人負責
    ，被告於會款得標後，應將會款收齊交付自訴人，有自訴人提出之讓與契約書影
    本一件在卷可證；核自訴人與被告所訂讓與契約書之性質，係約定將被告所參加
    案外人林梅所召集互助會之權利義務讓與自訴人，兼具債權讓與及債務承擔之法
    律關係，被告所應負之義務係俟標得會款後，應將所取得之會款交付自訴人，其
    與自訴人間之法律關係，乃基於讓與契約之當事人間之對向關係，並非為自訴人
    處理事務之委任關係，是依前揭關於刑法第三百四十二條第一項背信罪構成要件
    說明之意旨，被告雖未將所標取之會款交付自訴人，固應負民事上債務不履行之
    責任，然究與刑法第三百四十二條第一項背信罪之構成要件不該當；從而，被告
    所辯未受自訴人委任處理事務等語，即非不可採信。此外，本院復查無其他積極
    之事證，足認被告確有自訴人所指之背信犯行，本件為不能證明被告犯罪，應諭
    知無罪之判決。
三、末按，自訴人合法傳喚，無正當之理由不到庭者，得不待其陳述而為判決，刑事
    訴訟法第三百三十一條第一項後段定有明文。本件自訴人業經合法通知其於九十
    一年十一月二十二日到庭為言詞辯論，此有送達證書一紙附卷可稽。是自訴人既
    無正當之理由，而未於辯論期日到庭，爰依上開規定，不待其陳述，逕為判決，
    併予敘明。
據上論斷，應依刑事訴訟法第三百三十一條第一項後段、第三百四十三條、第三百零
一條第一項，判決如主文。
中      華      民      國      九十一      年    十二  月      六      日
                                    臺灣臺中地方法院刑事第一庭
                                        法  官  林  源  森
右正本證明與原本無異
如不服本判決，應於收受本判決後十日內向本院提出上訴書狀，其未敘述上訴理由者
，並得於提起上訴後十日內向本院補提理由書狀（均須按他造當事人之人數附繕本）                                        書記官
「切勿逕送上級法院」
                                        書記官
中      華      民      國      九十一      年    十二  月      九      日
